臺灣板橋地方法院刑事判決　　　　　　　　 94年度易字第3號
公　訴　人　臺灣板橋地方法院檢察署檢察官
被　　　告　甲○○
　　　　　　　　　　（臺灣臺北監獄臺北分監另案執行中）
　　　　　　乙○○
　　　　　　　　 　 （臺灣高雄第二監獄另案執行中）
上列被告因偽造文書等案件，經檢察官提起公訴（93年度偵字第
7454號、93年度偵字第9783號），因被告於本院行準備程序為有
罪之陳述，經本院合議庭裁定由受命法官獨任進行簡式審判程序
審理，本院判決如下：
    主  文
甲○○共同變造特種文書，足以生損害於公眾及他人，處有期徒
刑肆月，如易科罰金以參佰元折算壹日，扣案變造之「郭獻章」
國民身分證上甲○○照片壹張沒收；又共同偽造公印文，處有期
徒刑陸月，如易科罰金以參佰元折算壹日，扣案偽造之「賴文華
」國民身分證壹枚沒收。應執行有期徒刑捌月，如易科罰金以參
佰元折算壹日，扣案變造之「郭獻章」國民身分證上甲○○照片
壹張、偽造之「賴文華」國民身分證壹枚均沒收。
乙○○共同偽造公印文，處有期徒刑陸月，如易科罰金以參佰元
折算壹日，扣案偽造之「林川進」身分證壹枚沒收。
    事  實
一、甲○○意圖規避通緝犯之查緝，於民國93年1 月間，在臺北
    縣永和市提供照片，以新台幣（下同）6 千元之代價，委由
    有共同變造特種文書之犯意聯絡之某不詳成年男子，由該男
    子換貼甲○○照片於「郭獻章」之國民身分證上，而共同變
    造該身分證，足生損害於戶政機關對於國民身分管理之正確
    性及郭獻章。
二、甲○○於93年3 月上旬某日，受綽號「小林仔」之成年男子
    以2 萬元之代價僱用，負責前往金門領取車輛，「小林仔」
    另行僱用乙○○，負責偕同、監視甲○○前往金門領車，甲
    ○○、乙○○與「小林仔」共同基於偽造公印文、行使偽造
    特種文書之犯意聯絡，由甲○○、乙○○在高雄市提供照片
    ，經「小林仔」偽造「內政部印」之公印文並貼上甲○○、
    乙○○照片，而偽造完成「賴文華」、「林川進」之國民身
    分證各1 枚，足生損害於戶政機關對於國民身分管理之正確
    性及「賴文華」、「林川進」，「小林仔」於93年3 月14日
    ，將上開偽造之國民身分證及「小林仔」另行單獨偽造之「
    賴文華」行車執照、「賴文華」印章1 枚，在高雄市一併交
    給乙○○，乙○○於同日，基於行使偽造特種文書之概括犯
    意，先後在高雄市小港機場、臺北市松山機場行使該偽造之
    「林川進」身分證供安檢人員核對身分，搭機前往金門，乙
    ○○與甲○○在松山機場會合並交付偽造之「賴文華」身分
    證，甲○○亦基於行使偽造「賴文華」身分證之概括犯意，
    先在臺北市松山機場行使造之「賴文華」身分證供安檢人員
    核對身分登機前往金門，復在金門港警察所行使偽造之「賴
    文華」身分證，自稱係車主「賴文華」，表示欲領取車號35
    99-FB 號自小客車（該車原係陳玟靜所有，於93年3 月7日
    在高雄縣林園鄉遭竊，業遭變造車身號碼、引擎號碼，懸掛
    偽造之2599-FB 號車牌），上開行使偽造特種文書之行為均
    足以生損害於機場、港務人員對於旅客、車主身分之核對管
    理及賴文華、林川進，嗣為警當場識破該「賴文華」身分證
    係偽造，逮捕甲○○及在旁監視甲○○領車之乙○○，扣得
    偽造之「賴文華」身分證，並在甲○○身上資料袋內查扣變
    造之「郭獻章」身分證、偽造之「賴文華」行車執照及偽造
    之賴文華印章各1 枚、「賴文華」名義之立榮航空班次B708
    85 班 機登記證1 紙，另在金門港警察所大門口扣得乙○○
    趁隙丟棄之偽造「林川進」身分證1 枚、在乙○○身上扣得
    「林川進」名義之立榮航空班次B70885班機登記證、復興航
    空班次GE0560班機登記證各1 紙。
三、案經金門縣警察局移送福建金門地方法院檢察署呈由最高法
    院檢察署令轉臺灣板橋地方法院檢察署檢察官偵查起訴。
    理  由
一、上開事實，業據被告甲○○、乙○○坦承不諱，復有變造之
    「郭獻章」身分證、偽造「賴文華」身分證、「林川進」身
    分證及「賴文華」、「林川進」名義之立榮航空班次B70885
    班機登記證2 紙、「林川進」之復興航空班次GEO560班機登
    記證1 紙可證。又「郭獻章」身分證係經換貼相片變造、「
    賴文華」及「林川進」身分證係偽造乙節，有內政部警政署
    刑事警察局93年3 月31日刑鑑字第65051 號鑑驗通知書在卷
    可稽，足認被告自白與事實相符，應堪採信。綜上，本件事
    證明確，被告2 人之犯行均堪認定。
二、論罪科刑：
  (一)按國民身分證係由該管公務員據相關資料所制作、核發，用
    於表示特定人關於品行、能力相類之證書，屬具有公文書性
    質之特種文書，核被告甲○○所為犯罪事實一部份，係犯刑
    法第212 條之變造特種文書罪，被告甲○○就變造「郭獻章
    」身分證之犯行，與不詳姓名之成年男子間，有犯意聯絡及
    行為分擔，為共同正犯。
  (二)又按偽造國民身分證並偽造內政部印加蓋其上者，依司法院
    大法官會議釋字第82號解釋，應成立刑法第212 條及第218
    條第1 項之罪，並依同法第55條從一重處斷，就犯罪事實二
    部分，核被告甲○○、乙○○所為，均係犯刑法第218 條之
    偽造公印文罪及第216 條之行使第212 條偽造特種文書罪，
    其等與綽號「小林仔」之不詳成年男子有犯意聯絡、行為分
    擔，均為共同正犯，被告甲○○、林川進於93年3 月14日分
    別在機場、金門港行使偽造「賴文華」、「林川進」身分證
    之行為，各時間緊接，所犯罪名相同，顯係出於概括之犯意
    為之，各為連續犯，均依刑法第56條之規定以一罪論，並各
    加重其刑，偽造特種文書之低度行為已為其後行使之高度行
    為所吸收，其等所為偽造公印文、行使偽造特種文書2 罪，
    應依刑法第55條論以一重之偽造公印文罪處斷，起訴書誤載
    被告僅係犯刑法第216 條行使第212 條偽造特種文書罪嫌，
    業經公訴人當庭更正如上。
  (三)又被告甲○○所為變造特種文書及偽造公印文2 罪，犯意各
    別，行為互殊，應分論併罰，公訴人認係連續犯關係，尚屬
    誤會。
  (四)爰審酌被告甲○○為規避通緝犯之查緝、貪圖報酬之犯罪動
    機、被告乙○○之犯罪動機及其等之目的、手段，犯罪時所
    受之刺激及其品性、生活狀況、智識程度、犯罪所生之損害
    ，及犯罪後坦承犯行，態度尚佳等一切情狀，分別量處如主
    文所示之刑，並諭知易科罰金之折算標準，就被告甲○○部
    分並定其應執行刑。
  (五)扣案經變造之「郭獻章」身分證上甲○○之照片1 張，係被
    告甲○○所有供犯罪所用之物；偽造之「賴文華」、「林川
    進」身分證各1 枚，係被告2 人與「小林仔」因共同犯罪所
    得之物，應分別依刑法第38條第1 項第2 、3 款之規定，在
    被告甲○○、乙○○之主文項下宣告沒收；至該偽造之「賴
    文華」、「林川進」國民身分證上偽造之公印文「內政部印
    」各1 枚及甲○○、乙○○照片各1 張，均已於沒收各該國
    民身分證時一併包含在內，不另宣告沒收。另扣案之偽造「
    賴文華」行照1 張、偽造「賴文華」印章1 枚、登機證3 張
    ，並非被告2 人所有，亦非供本件偽造公印文、行使偽造國
    民身分證犯行所用之物，爰不予宣告沒收，附此敘明。
據上論斷，應依刑事訴訟法第273 條之1 第1 項、第299 條第1
項前段，刑法第28條、第216 條、第212 條、第218 條、第55
條、第41條第1 項前段、第51條第5 款、第38條第1 項第2 款、
第3 款，罰金罰鍰提高標準條例第1 條前段、第2 條，判決如主
文。
本案經檢察官李吉祥到庭執行職務。
中　　華　　民　　國　　94　　年　　5 　　月　　19　　日
                  刑事第十九庭  法　官    蕭  一  弘
上列正本證明與原本無異。
如不服本判決，應於判決送達後十日內向本院提出上訴狀（應附
繕本），上訴於臺灣高等法院。
                                書記官    王  麗  雯
中　　華　　民　　國　　94　　年　　5 　　月　　19　　日
附錄本案論罪科刑法條全文：
中華民國刑法第212條
(偽造變造特種文書罪)
偽造、變造護照、旅券、免許證、特許證及關於品行、能力服務
或其他相類之證書、介紹書，足以生損害於公眾或他人者，處一
年以下有期徒刑、拘役或三百元以下罰金。
中華民國刑法第216條
(行使偽造變造或登載不實之文書罪)
行使第二百十條至第二百十五條之文書者，依偽造、變造文書或
登載不實事項或使登載不實事項之規定處斷。
中華民國刑法第218條
(偽造盜用公印或公印文罪)
偽造公印或公印文者，處五年以下有期徒刑。
盜用公印或公印文足以生損害於公眾或他人者，亦同。
